臺灣高雄地方法院刑事判決
111年度審易字第289號
公  訴  人  臺灣高雄地方檢察署檢察官
被      告  蔡偉君


上列被告因竊盜案件，經檢察官提起公訴（111年度偵字第427號
），本院判決如下：
    主  文
蔡偉君無罪。
    理  由
一、起訴意旨略以：被告蔡偉君因心生貪念，竟意圖為自己不法
    之所有，於民國110年9月29日上午10時7分許，騎乘車牌號
    碼000-000號普通重型機車，前往高雄市○○區○○街000號對面
    農田工寮，竊取黃碧銀所有之隨身包1個（內有鑰匙1副、手
    機1支、印章2個、身分證2張、健保卡2張及現金新臺幣【下
    同】900元），得手後隨即騎車離去，因認被告涉嫌刑法第3
    20條第1項之竊盜罪等語。
二、按犯罪事實應依證據認定之，無證據不得認定犯罪事實；不
    能證明被告犯罪者，應諭知無罪之判決，刑事訴訟法第154
    條第2項、第301第1項分別定有明文。又刑事訴訟法第161條
    第1項規定：檢察官就被告犯罪事實，應負舉證責任，並指
    出證明之方法；因此，檢察官對於起訴之犯罪事實，應負提
    出證據及說服之實質舉證責任；倘其所提出之證據，不足為
    被告有罪之積極證明，或其指出證明之方法，無從說服法院
    以形成被告有罪之心證，基於無罪推定之原則，自應為被告
    無罪判決之諭知，最高法院92年台上字第128號判決足供參
    照。
三、檢察官認被告涉有上開犯嫌，係以證人黃碧銀於警詢之證述
    、蒐證照片5張、監視錄影光碟暨擷錄照片10張、車輛詳細
    資料報表1份為其論據。
四、訊據被告蔡偉君堅決否認有何竊盜犯行，辯稱：我沒有偷黃
    碧銀的隨身包；因為我不能離開輔助工具獨自行動，要有東
    西扶我才能走，不然我只能在地上爬；田那麼大，我不能在
    田裡跑；警卷第23至25頁照片上的人，不是我，這衣服都不
    一樣，我認不出來，我也沒這個衣服等語。經查：
㈠、本案係警方於110年9月29日13時許受理黃碧銀報案，指稱其
    放置於農寮之隨身包遭竊乙事，警方遂調閱現場監視器發現
　　疑似被告騎車於110年9月29日上午10時5分，行經農寮附近
    ，停車於農寮出入口；再調取疑似被告騎乘車牌號碼000-00
    0號普通重型機車照片，及被告於110年10月18日騎乘上開機
    車為警查獲之照片，而認被告嫌疑重大，予以函送偵辦等情
    ，有蒐證照片5張、監視錄影光碟1片、擷錄照片10張、車輛
    詳細資料報表、比對照片資料說明各1份附卷可查（見警卷
    第11頁至第29頁）。顯見警方係憑被告所騎乘機車之外觀及
    騎車經過失竊地點附近等跡象，而認定被告涉嫌本案犯行重
    大。
㈡、然證人黃碧銀於警詢時證稱：我於110年9月29日上午11時17
    分發現隨身包遭竊，地點為大寮區民權街151號對面農田之
    農寮下，我是當日上午9時10分放置隨身包，我在農舍旁的
    農田做農事，只有我與我先生在農田做農事，也沒有發現可
    疑的人，該農舍沒有裝監視器，該附近只有一間工廠有照到
    有人進出，若沒有照到應該就沒有了，沒有目擊證人等語（
    見警卷第3頁至第4頁）。參以農寮現場照片，可知該農寮距
    離馬路仍一段距離，其間多為泥土路，而放置隨身包之處尚
    有其他物品等情，有照片4張存卷可查（見警卷第11頁至第1
    3頁）；況且，證人黃碧銀夫婦當時在農寮附近工作，並未
    發覺有可疑人士進出。佐以被告確實領有小兒麻痺後症候群
    之診斷證明書（見審易卷第47頁），衡情，以被告之身體狀
    況，實不必選擇難以走動之泥土路，進入距離馬路仍有一段
    距離之農寮行竊，徒增其行竊之風險，及被發現後離去之困
    難度，是以被告前揭辯解，並非無稽。
㈢、再者，警方調取農寮附近馬路之監視器，發覺疑似被告騎車
    於110年9月29日上午10時5分，行經農寮附近，停車於農寮
    出入口等情，有監視器翻拍照片5張在卷可查（見警卷第15
    頁至第19頁），惟細閱該影像，可知監視器距離農寮仍有一
    段距離，縱使有疑似被告騎車停車在該農寮出入口之影像，
    亦難遽認被告有進入該農寮內行竊之事實。
㈣、至被告於警詢及偵訊時，對於何人向其借用車牌號碼000-000
    號普通重型機車乙節，供述前後不一，然考量被告製作筆錄
    時，距離案發有一段時日，記憶難免有所出入，復難據此即
    推論確是被告竊取黃碧銀之隨身包。　　
㈤、綜上，證人黃碧銀於警詢之證述僅能證明其有遭竊之經過，
    卻無法證明為被告所為；另被告雖有竊盜前科，但無法據此
    推論本件是被告涉案。故檢察官所舉之證人證述及證物，均
    不足證明被告確有起訴書所載竊盜之事實。
五、參諸上情，檢察官所舉前揭全部證據，既無法使本院形成被
    告有參與本件竊盜行為之確信。此外，復查無其他積極證據
    證明被告確有檢察官所指之犯行，揆諸首揭說明，自應為有
    利於被告之認定。從而，本件尚不能證明被告犯罪，依法應
    為被告無罪判決之諭知。
據上論斷，應依刑事訴訟法第301條第1項前段，判決如主文。
本案經檢察官杜妍慧提起公訴，檢察官范文欽到庭執行職務。
中　　華　　民　　國　　111 　年　　5 　　月　　24　　日
　　　　　　　　　刑事第五庭    法　官　陳川傑
以上正本證明與原本無異。
如不服本判決應於收受判決後20日內向本院提出上訴書狀，並應
敘述具體理由。其未敘述上訴理由者，應於上訴期間屆滿後20日
內向本院補提理由書(均須按他造當事人之人數附繕本)「切勿逕
送上級法院」。
中　　華　　民　　國　　111 　年　　5 　　月　　24　　日
                                書記官  黃挺豪